臺灣臺南地方法院民事判決
110年度重家繼訴字第16號
原      告  甲  住○○市○○區○○里○○000號

被      告  乙  
            丙
            丁
            戊

            己

            庚

上  三  人
訴訟代理人  林錦輝律師
            林家綾律師
上列當事人間請求分割遺產事件，本院於民國111年8月31日言詞
辯論終結，判決如下：
    主      文
一、兩造公同共有被繼承人辛所遺如附表二所示之遺產，應分割
    如下：
（一）編號1至6所示之土地分歸被告丙取得。
（二）編號7所示之土地應按如附圖二「戊1182地號分割方案A」
      分割：
    ⒈編號A2所示之土地分歸被告戊、己、庚取得，並按應有部
      分比例各三分之一分別共有。
    ⒉編號B2所示之土地分歸被告丁、乙取得，並按應有部分比
      例各二分之一分別共有。
（三）編號8所示之土地應按如附圖一「甲1183地號分割方案」
      分割：
    ⒈編號E1所示之土地分歸原告甲取得。
    ⒉編號F1所示之土地分歸被告丁取得。
（四）兩造應按如附表三所示之金額補償及受補償。
二、訴訟費用由兩造按如附表一所示之應繼分比例負擔。
    事實及理由
一、原告主張：
（一）被繼承人辛於民國109年1月18日死亡，其配偶陳王鸞於91
      年12月3日死亡，原告甲與被告乙、丁、丙為被繼承人辛
      之子女，為其繼承人，而被告戊、己、庚則因其父癸於繼
      承開始前之95年10月18日死亡而代位繼承，故兩造為被繼
      承人辛之全體繼承人，應繼分比例如附表一所示。
（二）被繼承人辛之遺產如附表二所示，原告主張就如附表二編
      號7、8所示之土地為原物分割如附圖一所示：分割後A1部
      分面積332.68平方公尺之土地分歸被告戊、己、庚取得；
      分割後B1部分面積243.69平方公尺之土地分歸被告丙取得
      ；分割後C1部分面積142.35平方公尺及F1部分面積101.33
      平方公尺之土地分歸被告丁取得；分割後D1部分面積243.
      68平方公尺之土地分歸被告乙取得；分割後E1部分面積24
      3.68平方公尺之土地分歸原告甲取得。另附表二編號1至6
      所示之土地則按兩造應繼分比例分割為分別共有。
（三）原告名下如附表四所示之土地不應列入本件遺產範圍，因
      上開土地均係被繼承人辛生前贈與原告，被繼承人辛親自
      至戶政事務所簽名、蓋手印以申請印鑑證明，當時被繼承
      人辛雖有重聽，但神智、眼力均清楚，且可識字，經戶政
      人員詢問用途、確認被繼承人辛之意願始予核發印鑑證明
      。又上開土地均屬畸零地，原告主張待本件遺產判決分割
      確定後，上開土地再適當分配予鄰地所有人使用，以不形
      成袋地為原則。　　　　
二、被告方面：
（一）被告乙、丁：同意原告主張之分割方案。
（二）被告戊、己、庚：
　　⒈被繼承人辛之遺產範圍：
　　  ⑴如附表二編號1至編號6及編號8之土地均為被繼承人辛之
        遺產，兩造就此均不爭執。
　　  ⑵如附表四所示之土地均為被繼承人辛所有，惟借名登記
        在原告名下，故應列入本件遺產範圍：
　　　　①依原告於109年11月22日與其他繼承人討論遺產分配事
          宜時原告所自承之內容（被告丙於110年10月4日庭呈
          錄音譯文，見本院重家繼訴字卷一第63至71頁），可
          知如附表四所示之土地之所以過戶到原告名下，係為
          減輕遺產稅負擔，未來遺產分割時必須拿出來與全體
          繼承人分配。是以，被繼承人辛與原告間就上開土地
          係約定借名登記，被繼承人辛並無贈與真意。
　　　　②被繼承人辛為分割前坐落臺南市○○區○○段0000地號、
          面積511.25平方公尺之土地（下稱分割前1170地號土
          地）之共有人，其應有部分為二分之一，被繼承人辛
          於101年10月16日將分割前1170地號土地之應有部分
          二分之一移轉予原告（見本院重家繼訴字卷一第249
          頁及第256頁），嗣該筆土地經分割成6筆，即為目前
          之坐落臺南市安定區保安段1170、1170-1、1170-2、
          1170-3、1170-4、1170-5地號土地（面積分別為20.4
          9、444.24、10.89、7.12、7.31、21.2平方公尺，合
          計為511.25平方公尺，與分割前之面積相符），其中
          原告取得如附表四所示之土地，係被繼承人辛借名登
          記之財產變形而來，故均應列入本件遺產範圍。
　　  ⑶如附表二編號8所示之土地（重測前為2161-5地號）於90
        年間重測時有界址爭議，於97年間經原臺南縣政府調處
        後，由被告戊、己、庚向鄰地所有人價購面積123.4平
        方公尺之土地，並於重測後劃入如附表二編號8所示之
        土地，故如附表二編號8所示之土地應先將123.4平方公
        尺劃歸被告戊、己、庚所有，其餘部分再按應繼分比例
        與其他遺產合併分割，上開事實有原告另案於本院110
        年度訴字第208號分割共有物事件提出之起訴狀內容（
        被證4，見本院重家繼訴字卷一第423至426頁），及臺
        南市政府107年12月27日公告之地籍圖重測結果，重測
        前2161-5地號土地面積為839平方公尺，重測後1182地
        號土地面積為962.4平方公尺（被證5，見本院重家繼訴
        字卷一第427至428頁)，重測前後面積相差即為123.4平
        方公尺等證據可稽，故123.4平方公尺之土地價值不應
        列入被繼承人辛之遺產分配。
　　⒉因被告戊、己、庚之母親壬所有之房屋（即臺南市○○區○○
      段000○號，門牌號碼臺南市○○區○○000號之3）及一鐵皮車
      庫坐落在如附表二編號8及如附表四編號3所示之土地上，
      現由被告戊與母親壬共同居住、使用，為避免拆屋及保持
      通行，請求依被告戊、己、庚111年9月13日民事綜合辯論
      意旨狀附表1（見本院重家繼訴字卷二第107頁）所示方式
      分割遺產；但倘若本院認定如附表四所示之土地非本件遺
      產範圍，則請求依上開民事綜合辯論意旨狀附表2（見本
      院重家繼訴字卷二第109頁）所示方式分割遺產，相較於
      原告提出之分割方案，該附表2之分割方式較有助於紛爭
      一次解決，且對各繼承人均屬公平，反觀原告主張之分割
      方案使兩造需繼續共有多數財產，且將如附表二編號8所
      示之土地細分而須拆除被告戊與母親壬共同居住之房屋，
      考量本案各繼承人本即關係疏離，現更因訴訟互相對立，
      原告之分割方案非但減損各繼承人可得之財產價值，且徒
      增親屬間相互怨懟，恐為將來再起訟爭埋下火種(如：拆
      屋還地、分割共有物等訴訟），對各繼承人之權益、社會
      經濟、司法資源之節約等面向，均屬不利。
（三）被告丙：
    ⒈原告主張如附表四所示之土地係被繼承人辛以贈與之名，
      登記過戶在其名下乙情，純屬謊言虛構，被繼承人辛於99
      年3月5日發生第二次突發性腦血管疾病，因腦梗塞、硬腦
      膜下腔出血而產生嚴重神經障礙，經診斷有現實判斷力障
      礙、喪失語言及溝通能力、聽力障礙及肢體障礙（見本院
      重家繼訴字卷一第287至289頁），惟依據臺南市新化地政
      事務所提供之如附表四所示之土地過戶登記文件（見本院
      重家繼訴字卷一第293至352頁），其上均只有被繼承人辛
      之印鑑章，而未見被繼承人辛親筆簽名，顯係原告利用保
      管被繼承人辛所有證件之便，乘被繼承人辛無判斷能力又
      病危之際，假贈與之名，擅自將如附表四所示之土地移轉
      登記至原告名下，原告應塗銷上開4筆土地之所有權移轉
      登記並返還予全體繼承人。
    ⒉如附表二編號1至編號6之土地，因處於無尾巷內，出入不
      便，屬於裡地，又其中編號2至編號6土地之持分相同，且
      與他人土地相鄰，尚未鑑界分割，條件上極為不利開發，
      故應視同單一標的處理，不宜分開；又如附表二編號1之
      土地上有未保存登記建物，係擁有96年歷史之陳家祖祠，
      被告丙依被繼承人辛之授意及身為陳家長子需延續香火之
      習俗，為維持陳家祖祠之原貌完整性及功能性，花費多年
      時間及龐大金錢維修整建，為使祖祠整理修繕工作得以順
      利進行，避免再次造成訟爭，被告丙願意承擔上開土地及
      建物。
    ⒊如附表二編號1、7、8等3筆土地上之建物，係由原告、被
      告丙、訴外人癸等3位男丁，依被繼承人辛之分配，各自
      出錢、出力整建，上開3筆土地上之建物對現在使用人均
      具有深度情感及無法取代之回憶，故被告丙主張應房地合
      一，不宜分割持有，以免日後造成更多紛爭，也較能發揮
      土地最大使用價值。
    ⒋故關於被繼承人辛遺產之分割方式，被告丙之主張如下：
      附表二編號1至編號6之土地，屬祖宅及祖宅後院，宜由被
      告丙取得；附表二編號7之土地面積大，上有訴外人癸所
      遺同區段329建號建物，應由其子女即被告戊、己、庚共
      同取得三分之一，被告乙、丁各取得三分之一；附表二編
      號8之土地宜由原告取得。
三、得心證之理由： 
    原告主張被繼承人辛於109年1月18日死亡，兩造為其繼承人
    ，應繼分比例如附表一所示之事實，業據原告提出被繼承人
    辛繼承系統表、除戶謄本及其全體繼承人戶籍、除戶謄本各
    1件在卷可按（見本院司家調字卷第115至133頁），且為兩
    造所不爭執，堪信為真實。而本件兩造有爭執之處則在於：
    ㈠被繼承人辛之遺產範圍為何？⒈如附表四所示之土地是否係
    被繼承人辛借名登記或遭原告未經被繼承人辛同意擅自登記
    在原告名下？⒉如附表二編號8所示之土地其中123.4平方公
    尺是否為被告戊、己、庚出資價購，其價值不應列入被繼承
    人辛之遺產分配？㈡被繼承人辛之遺產應如何分割？茲分述
    如下：
（一）被繼承人辛之遺產範圍如附表二所示：
    ⒈依被告戊、己、庚或被告丙所提之證據，無法證明如附表
      四所示之土地係被繼承人辛借名登記、於其無意識或精神
      錯亂中或遭原告未經被繼承人辛同意擅自登記在原告名下
      ，其移轉登記行為並非無效或不存在，自無從認屬被繼承
      人辛之遺產範圍：
      ⑴按稱「借名登記」者，乃謂當事人約定一方將自己之財
        產以他方名義登記，而仍由自己管理、使用、處分，他
        方允就該財產為出名登記之契約，其成立側重於借名者
        與出名者間之信任關係，在性質上應與委任契約同視，
        倘其內容不違反強制、禁止規定或公序良俗者，應賦予
        無名契約之法律上效力，並類推適用民法委任之相關規
        定（最高法院98年度台上字第990號判決意旨參照）。
        準此，將自己所有不動產以他方名義登記，仍由自已管
        理、使用、處分，他方僅係單純提供其名義而為登記者
        ，即應成立借名登記契約。又按主張有借名委任關係存
        在事實之委任人，於受任人未自認下，須就此項利己事
        實證明至使法院就其存在達到確信之程度，始可謂已盡
        其依民事訴訟法第277條前段規定之舉證行為責任。又
        委任人就上揭利己之待證事實，茍能證明在經驗法則或
        論理法則上，足以推認該待證事實存在之間接事實，即
        無不可，非以直接證明該待證事實為必要（最高法院10
        3年度台上字第1637號判決意旨參照）。是被告戊、己
        、庚主張被繼承人辛與原告間就如附表四所示之土地有
        借名登記契約存在，依上開說明，自應由被告被告戊、
        己、庚就此有利於己之事實負舉證責任。
      ⑵查被告戊、己、庚主張上情，無非以原告於109年11月22
        日與其他繼承人討論遺產分配事宜時原告所表示如附表
        四所示之土地之所以過戶到原告名下，係為減輕遺產稅
        負擔，未來遺產分割時必須拿出來與全體繼承人分配之
        內容為其論據，並據被告丙於110年10月4日庭呈之錄音
        譯文為證（見本院重家繼訴字卷一第63至71頁），然由
        該錄音時間及譯文內容可知，該對話係被繼承人辛死亡
        後兩造針對遺產分割事宜所為之討論，僅由原告片面表
        示將如附表四所示之土地過戶至其名下係為避稅，之後
        會分配與全體繼承人等語，尚難即認被繼承人辛之真意
        係屬借名登記，蓋被繼承人辛亦非無將如附表四所示之
        土地所有權移轉與原告，由原告統籌處理之可能性，此
        外，又未見被告戊、己、庚提出如附表四所示之土地係
        被繼承人辛借名登記於原告名下之其他證據，揆諸上開
        說明，本院自無從認被告戊、己、庚主張如附表四所示
        之土地係被繼承人辛借名登記在原告名下之事實為真實
        。
      ⑶次按當事人主張有利於己之事實者，就其事實有舉證之
        責任，民事訴訟法第277條前段定有明文，是主張法律
        行為無效、不成立或不存在之人，對此有利於己之事實
        自應負舉證之責；又無行為能力人之意思表示，無效；
        雖非無行為能力人，而其意思表示，係在無意識或精神
        錯亂中所為者亦同，觀諸民法第75條規定甚明。是成年
        人如未受監護宣告，其意思表示是否有效，端視其有無
        心神喪失或精神耗弱至不能處理自己事務，或意思表示
        時是否在無意識或精神錯亂中所為之具體情事而定，此
        應由主張表意人喪失意思能力之一方就此有利於己之事
        實負舉證責任。
      ⑷查被告丙主張被繼承人辛於99年3月5日發生第二次突發
        性腦血管疾病，因腦梗塞、硬腦膜下腔出血而產生嚴重
        神經障礙，經診斷有現實判斷力障礙、喪失語言及溝通
        能力、聽力障礙及肢體障礙，而如附表四所示之土地之
        過戶登記文件，其上均只有被繼承人辛之印鑑章，未見
        被繼承人辛親筆簽名，顯係原告利用保管被繼承人辛所
        有證件之便，乘被繼承人辛無判斷能力又病危之際，假
        贈與之名，擅自將如附表四所示之土地移轉登記至原告
        名下之事實，無非係以被繼承人辛於102年之農保身心
        障礙申請書、診斷書、核定公文及如附表四所示之土地
        於101年10月25日以贈與為原因移轉登記與原告之申請
        書影本各1份為證（見本院重家繼訴字卷一第283至351
        頁），惟：
        ①依上開資料可知被繼承人辛係於99年3月5日罹患腦梗
          塞、硬腦膜下腔出血，於101年1月16日至同年月28日
          住院治療即已出院，其將如附表四所示之土地所示之
          土地移轉登記與原告之時間，分別係在101年10月26
          日、102年1月24日及103年2月10日時（見本院重家繼
          訴字卷一第208、217、227、311、203、234、236、3
          27、351頁），難認係在病危之中，觀諸上開資料甚
          明，而移轉登記本可委託他人代辦、簽名，故縱然被
          繼承人辛並未於如附表四所示之土地以贈與為原因移
          轉登記與原告之申請書上親自簽名，但因被告丙無法
          證明被繼承人辛當時病危，原告既可取得被繼承人辛
          之身分證明文件，應認其已得被繼承人辛之授權，並
          非擅自為之，此外被告丙復未提出其他證據證明，揆
          諸上開說明，本院自無從認被繼承人辛以贈與為原因
          將如附表四所示之土地移轉登記與原告之行為不存在
          。
        ②又被繼承人辛經診斷現實判斷力障礙之日期係於102年
          3月8日，其中如附表四所示之土地除編號4之應有部
          分八分之一以外，早分別於101年10月26日、102年1
          月24日即已移轉登記至原告名下，觀諸上開資料甚明
          （見本院重家繼訴字卷一第208、217、227、311、20
          3、234、236、327、351頁），且被繼承人辛於101年
          4月27日所進行之身心障礙者鑑定，復載明當時被繼
          承人辛僅有聽障及肢障，並無智障或慢性精神病之情
          形，觀諸被告丙提出之身心障礙者鑑定表1份記載歷
          歷（見本院重家繼訴字卷一第137頁），本院自難僅
          憑被繼承人辛曾於102年3月8日經診斷「現實判斷力
          障礙」，即認被繼承人辛101年10月26日、102年1月2
          4日申請將如附表四除編號4之應有部分八分之一以外
          之土地移轉登記予原告時其意識狀態已達所謂現實判
          斷力障礙之程度；至於被繼承人辛於103年2月10日將
          如附表四編號4所示之土地應有部分八分之一以贈與
          為原因移轉登記予原告時，雖在經診斷「現實判斷力
          障礙」之後，但被繼承人辛之「現實判斷力障礙」是
          否已達無意識或精神錯亂中之程度，由該資料亦難以
          證明，此外被告丙復未提出其他證據以實其說，揆諸
          首開說明，本院自亦無從據此認被繼承人辛將如附表
          四所示之土地移轉予原告之行為無效。
      ⑸總此，依被告戊、己、庚或被告丙所提之證據，無法證
        明如附表四所示之土地係被繼承人辛借名登記、於其無
        意識或精神錯亂中或遭原告未經被繼承人辛同意擅自登
        記在原告名下，其移轉登記行為並非無效或不存在，自
        無從認屬被繼承人辛之遺產範圍。
    ⒉即便如附表二編號8所示之土地其中123.4平方公尺為被告
      戊、己、庚出資價購，亦不能認其非屬被繼承人辛之遺產
      ，應將其價值扣除不列入被繼承人辛之遺產分配：
      ⑴被告戊、己、庚固主張：如附表二編號8所示之土地（重
        測前為2161-5地號）於90年間重測時有界址爭議，於97
        年間經原臺南縣政府調處後，由被告戊、己、庚向鄰地
        所有人價購面積123.4平方公尺之土地，並於重測後劃
        入如附表二編號8所示之土地，故123.4平方公尺之土地
        價值不應列入被繼承人辛之遺產分配，應先將123.4平
        方公尺劃歸被告戊、己、庚所有，其餘部分再按應繼分
        比例與其他遺產合併分割云云，並提出原告另案於本院
        110年度訴字第208號分割共有物事件提出之起訴狀及顯
        示臺南市政府107年12月27日公告之地籍圖重測結果，
        重測前2161-5地號土地面積為839平方公尺，重測後如
        附表二編號8所示之土地為962.4平方公尺，重測前後面
        積相差即為123.4平方公尺之資料為證（見本院重家繼
        訴字卷一第423至428頁)。
      ⑵然即便確有被告戊、己、庚出資價購鄰地123.4平方公尺
        於重測後併入如附表二編號8所示之土地之情形，其法
        律關係之可能性繁多，可能係被告戊、己、庚對被繼承
        人辛之贈與、借貸或其他關係，但無論如何對於如附表
        二編號8所示之土地屬被繼承人辛之遺產均無影響，蓋
        被告戊、己、庚並未提出任何被繼承人辛對該部分土地
        無所有權之法律上依據，故被告戊、己、庚據此主張如
        附表二編號8所示之土地其123.4平方公尺之土地價值不
        應列入被繼承人辛之遺產分配，應先將123.4平方公尺
        劃歸被告戊、己、庚所有，其餘部分再按應繼分比例與
        其他遺產合併分割云云，自屬無據。
    ⒊總結上述，被繼承人辛之遺產範圍應僅如附表二所示。
（二）被繼承人辛之遺產應按如主文第1項所示之方式分割：
    ⒈按繼承人有數人時，在分割遺產前，各繼承人對於遺產全
      部為公同共有；繼承人得隨時請求分割遺產，民法第1151
      條、第1164條本文分別定有明文。又遺產之公同共有係以
      遺產之分割為其終局目的，而以公同共有關係為暫時的存
      在。且在公同共有遺產分割自由之原則下，民法第1164條
      規定，繼承人得隨時請求分割遺產，該條所稱之「得隨時
      請求分割」，依同法第829條及第830條第1項規定觀之，
      自應解為包含請求終止公同共有關係在內，俾繼承人之公
      同共有關係歸於消滅而成為分別共有，始不致與同法第82
      9條所定之旨趣相左，庶不失繼承人得隨時請求分割遺產
      之立法本旨（最高法院93年度台上字第2609號判決意旨參
      照）。再共有物之分割，依共有人協議之方法行之；分割
      之方法不能協議決定，或於協議決定後因消滅時效完成經
      共有人拒絕履行者，法院得因任何共有人之請求，命為下
      列之分配：一、以原物分配於各共有人。但各共有人均受
      原物之分配顯有困難者，得將原物分配於部分共有人。二
      、原物分配顯有困難時，得變賣共有物，以價金分配於各
      共有人；或以原物之一部分分配於各共有人，他部分變賣
      ，以價金分配於各共有人，民法第824第1項、第2項分別
      定有明文。又裁判分割共有物，究依何種方式為適當，法
      院有自由裁量之權，並應斟酌當事人之聲明、共有物之性
      質、經濟效用及全體共有人之利益等情事公平決之，不受
      當事人聲明之拘束。
    ⒉本院斟酌如附表二所示遺產之性質、經濟效用、繼承人之
      利益及兩造就該遺產分割之意見等情事，認應分割如主文
      第1項所示，茲就理由敘述如下：
      ⑴如附表二編號1至6所示之土地：
        原告固主張如附表二編號1至6所示之土地由兩造按應繼
        分比例維持共有，並為被告乙、丁所支持，而被告戊、
        己、庚、丙則主張將該部分土地全部分歸被告丙所有，
        本院審酌分割土地應以將共有關係消滅為優先，以避免
        土地細分，不利於利用，而既然原告所提方案係將該部
        分土地按應繼分比例維持共有，可見其對於該部分土地
        並無利用之計畫，反之被告丙有意願承受，足見其有利
        用之計畫，由其取得，可避免土地細分，擴大經濟效益
        ，且被告丙欲承受該部分土地之分割方案，並獲得被告
        戊、己、庚之支持，可見將該部分土地分割予被告丙，
        亦有應繼分達五分之二之繼承人所支持，雖非多數，但
        所占比例亦不少，故本院斟酌上情，認將該部分土地分
        歸被告丙取得，應屬適當，而判決如主文第1項第1款所
        示。
      ⑵如附表二編號7所示之土地：
        原告固主張如附表二編號7所示之土地應按如附圖一「
        甲1182地號分割方案」分割云云，然：
        ①被告戊、己、庚在該土地上有如該圖藍色線之安定159
          -3二樓半透天厝及鐵皮屋、圍牆等地上物在其上，業
          經本院現場勘驗屬實，有勘驗筆錄、現場略圖及本院
          囑託臺南市新化地政事務所繪製之複丈成果圖各1件
          在卷可按（見本院重家繼訴卷一第261至265、383頁
          ），故如按原告所提該分割方案，不僅分割後將使被
          告戊、己、庚之地上物勢必有部分得坐落在被告丙分
          割後所分得如附圖一編號B1所示之土地上，且更使坐
          落在被告戊、己、庚所分得如附圖一編號A1所示土地
          上之建物東側緊鄰分割線，無任何退縮，因未經鑑界
          ，亦有占用被告丙所分得如附圖一編號B1所示土地之
          危險，日後恐遭被告丙請求拆除，不利於被告戊、己
          、庚。
        ②但若採被告戊、己、庚所主張如附圖二「戊1182地號
          分割方案A」分割，被告戊、己、庚即可完整保留其
          在如附表二編號7所示之土地上之建物，且被告戊、
          己、庚或被告乙、丁所分得之土地均屬完整、方正，
          相較於原告主張如附圖一「甲1182地號分割方案」、
          被告丙或被告戊、己、庚所分得如附圖一編號A1、B1
          所示之土地，均有部分畸零、突出不方正之部分，可
          見被告戊、己、庚所主張如附圖二「戊1182地號分割
          方案A」應較可使所有土地發揮充足之經濟效用，自
          較為可採。
        ③再者，該土地若按原告主張如附圖一「甲1182地號分
          割方案」分割，其分割後各宗土地於繼承開始時之價
          值合計僅30,618,190元【計算式：10,342,356＋7,962
          ,571＋4,428,509＋7,884,754＝30,618,190元】，低於
          被告戊、己、庚所主張如附圖二「戊1182地號分割方
          案A」將該土地分割後各宗土地於繼承開始時之合計
          價值31,443,589元【計算式15,443,700＋15,999,889＝
          31,443,589】，此經本院囑託至信不動產估價師事務
          所鑑定結果甚明（結果如附表二），有其出具之估價
          報告書1份存卷可查，可見如附表二編號7所示之土地
          按被告戊、己、庚所主張如附圖二「戊1182地號分割
          方案A」分割，有助於促進及經濟效用。
        ④何況如此分割，除被告丙未分得如附表二編號7所示之
          土地外，實際上被告戊、己、庚或被告乙、丁所分得
          之土地亦與原告主張如附圖一「甲1182地號分割方案
          」所分得之土地位置大致相符、面積亦屬相當，加以
          被告丙亦無意願分得該部分土地，可見如此分割亦符
          合多數共有人之意願。
        ⑤本院斟酌上情，認應將如附表二編號7所示之土地按如
          附圖二「戊1182地號分割方案A」分割，如主文第1項
          第2款所示。
      ⑶如附表二編號8所示之土地：
        被告戊、己、庚、丙固主張如附表二編號8所示之土地
        應全部由原告取得云云，惟該土地分歸何人取得，實際
        上與被告戊、己、庚並、丙無關連，而原告既欲按其所
        主張如附圖一「甲1183地號分割方案」分割，並由其取
        得編號E1所示之土地，由被告丁取得編號F1所示之土地
        ，基於渠等方為就該土地有實際使用計畫之人，依其主
        張之分割方案分割，自較能促進其經濟效用，且該方案
        並為被告乙所贊同，渠等應繼分比例達五分之三，加以
        被告戊、己、庚、丙主張之方案，實際上亦係讓原告分
        得該部分土地，與原告主張之上開方案，僅係原告分得
        全部或部分之不同而已，復可見該方案亦符合多數共有
        人之意願，是本院斟酌上情，認應將如附表二編號8所
        示之土地按如如附圖一「甲1183地號分割方案」分割，
        如主文第1項第3款所示。
      ⑷又經按上述方式分割後，被繼承人辛之遺產於繼承開始
        時之價值為54,931,891元【將附表二編號1至6、7（二
        ）、8所示之價值相加】，依此計算兩造應繼分之價值
        與其實際分得遺產之價值後，兩造應按如附表三所示之
        金額補償及受補償，如主文第1項第4款所示。
四、綜上所述，兩造公同共有被繼承人辛所遺如附表編號二所示
    之遺產應分割如主文第1項所示。
五、本件事證已明，兩造其餘攻擊防禦方法及所提證據，經斟酌
    後，核與本件之結論，不生影響，爰不一一論列，附此敘明
    。
六、訴訟費用負擔之依據：家事事件法第51條，民事訴訟法第80
    條之1、第85條第1項但書。
中　　華　　民　　國　　111 　年　　10　　月　　19　　日
                  家事法庭  法  官  游育倫
以上正本係照原本作成。
如對本判決上訴須於判決送達後20日內向本院提出上訴狀(附具
繕本)，並應繳納上訴費用。
中　　華　　民　　國　　111 　年　　10　　月　　19　　日
                            書記官 李鎧安　　　　　　　　　　　　　　　　　　
附表一：兩造之應繼分比例
繼承人姓名 應繼分比例 原告甲 五分之一 被告乙 五分之一 被告丁 五分之一 被告丙 五分之一 被告戊 十五分之一 被告己 十五分之一 被告庚 十五分之一 
附表二：本院認定之被繼承人辛遺產範圍、繼承開始時之價值（
原物分割部分則依兩造各自主張之分割方案價值）
編號 坐落地號 面積 （平方公尺） 權利範圍 價值 （單位：新臺幣/元） 1 臺南市○○區○○段000地號土地 380.1 全部 9,134,952 2 臺南市○○區○○段000地號土地 126.7 1/3 1,014,995 3 臺南市○○區○○段00000地號土地 40.54 1/3 141,890 4 臺南市○○區○○段000地號土地 160.93 1/3 1,289,212 5 臺南市○○區○○段000地號土地 29.61 1/3 237,206 6 臺南市○○區○○段00000地號土地 117.71 1/3 411,985 7 臺南市○○區○○段0000地號土地 962.40 全部 價值如下  (一)原告主張依附圖一「甲1182地號分割方案」分配而計算之土地價值     編號 面積 （平方公尺） 權利範圍 價值（單位：新臺幣/元）  A1 332.68 全部 10,342,356  B1 243.69 全部 7,962,571  C1 142.35 全部 4,428,509  D1 243.68 全部 7,884,754  (二)被告戊、己、庚主張依附圖二「戊1182地號分割方案A」分配而計算之土地價值     編號 面積 （平方公尺） 權利範圍 價值（單位：新臺幣/元）  A2 467.92 全部 15,443,700  B2 494.48 全部 15,999,889 8 臺南市○○區○○段0000地號土地 345.01 全部 價值如下  原告主張依附圖一「甲1183地號分割方案」分配而計算之土地價值     編號 面積 （平方公尺） 權利範圍 價值（單位：新臺幣/元）  E1 243.68 全部 8,042,658  F1 101.33 全部 3,215,404 
附表三：兩造補償附表（單位：新臺幣/元）
繼承人 應繼分比例 按遺產價值54,931,891元計算之應繼分價值  實際取得遺產價值 應補償金額 應受補償金額/補償對象 原告 甲 1/5 10,986,378又1/5元 8,042,658元 -- 2,943,720又1/5元 被告 乙 1/5 10,986,378又1/5元 7,999,944又1/2元 -- 2,986,433又7/10元 被告 丁 1/5 10,986,378又1/5元 11,215,348又1/2元 228,970又3/10元 補償原告甲 被告 丙 1/5 10,986,378又1/5元 12,230,240元 1,243,861又4/5元 補償原告甲 被告 戊 1/15 3,662,126又1/15元 5,147,900元 1,485,773又14/15 1,470,888又1/10元補償被告甲      14,885又5/6元補償被告乙 被告 己 1/15 3,662,126又1/15元 5,147,900元 1,485,773又14/15元 補償被告乙 被告 庚 1/15 3,662,126又1/15元 5,147,900元 1,485,773又14/15元 補償被告乙 
附表四：被告抗辯被繼承人辛借名登記或被繼承人辛遭原告甲擅
自登記在自己名下之土地及於繼承開始時之價值：
編號 坐落地號 面積 （平方公尺） 權利範圍 價值 （單位：新臺幣/元） 1 臺南市○○區○○段0000地號土地 20.49 全部 231,537 2 臺南市○○區○○段000000地號土地 444.24 1/2 2,509,956 3 臺南市○○區○○段000000地號土地 10.89 全部 123,057 4 臺南市○○區○○段0000地號土地 694.96 1/2 3,926,524